臺灣高等法院刑事判決　　　　　　　　　　　　　九十三年度上訴字第一一二三號
　　上　訴　人
　　即　被　告　甲○○
右上訴人因毒品危害防制條例案件，不服臺灣板橋地方法院九十二年度訴字第二六０
九號，中華民國九十三年三月三日第一審判決（起訴案號：臺灣板橋地方法院檢察署
九十二年度毒偵字第三八四三號），提起上訴，本院判決如左：
    主  文
上訴駁回。
    事  實
一、甲○○前因施用第一、二級毒品海洛因及安非他命案件，經臺灣雲林地方法院以
    八十八年度毒聲字第三四號裁定送觀察、勒戒後，認有繼續施用毒品之傾向，經
    該院以八十八年度毒聲字第一三三號裁定令入戒治處所施以強制戒治一年。其後
    於民國八十八年五月二十六日，經該院以八十八年度毒聲字第六三二號裁定停止
    戒治，所餘戒治期間付保護管束，復經該院以八十八年度毒聲字第八六九號裁定
    撤銷停止戒治，令入戒治處所施以強制戒治，嗣於八十九年五月二十二日戒治期
    滿，經臺灣雲林地方法院檢察署檢察官於八十九年八月二十八日，以八十九年度
    戒毒偵字第七六、一一三、一一四、一一五、一一六、一一七號、八十九年度毒
    偵字第八八五、一二九七號為不起訴處分確定。詎其仍不知悔改，復分別基於施
    用第一級毒品海洛因與第二級毒品安非他命之概括犯意，自九十二年十月中旬某
    日起至同年十一月十九日止，連續在臺北縣蘆洲市中山公園內等處所，以將海洛
    因置入針筒注射身體之方式，連續施用第一級毒品海洛因多次，另以將安非他命
    置於玻璃球內用火燒烤吸食煙氣之方式，連續施用第二級毒品安非他命多次。嗣
    於九十二年十一月二十一日凌晨二時許，在臺北縣三重市○○路○段四九號前為
    警查獲，並扣得其所有供施用之海洛因一包（淨重零點一公克）、安非他命一小
    包（淨重零點二一公克）、供施用海洛因所用之注射針筒三支。又其本件施用第
    一、二級毒品之犯行，經臺灣板橋地方法院依臺灣板橋地方法院檢察署檢察官聲
    請，於九十二年十一月二十一日以九十二年度毒聲字第三六四三號裁定令入戒治
    處所施以強制戒治一年。
二、案經臺北市政府警察局大安分局移送臺灣板橋地方法院檢察署檢察官偵查起訴。
    理  由
一、按「除被告所犯為死刑、無期徒刑、最輕本刑為三年以上有期徒刑之罪或高等法
    院管轄第一審案件者外，於前條第一項程序進行中，被告先就被訴事實為有罪之
    陳述時，審判長得告知被告簡式審判程序之旨，並聽取當事人、代理人、辯護人
    及輔佐人之意見後，裁定進行簡式審判程序。」刑事訴訟法第二百七十三條之一
    第一項定有明文。查本件被告所犯毒品危害防制條例第十條第一、二項之施用第
    一、二級毒品罪，其法定刑分別為六月以上五年以下有期徒刑及三年以下有期徒
    刑之罪，非最輕本刑為三年以上有期徒刑之罪，且被告於原審九十三年二月二十
    五日審判程序進行中，復就被訴之事實為有罪之陳述，經告知被告簡式審判程序
    之旨，被告及公訴人對於原審改依簡式審判程序審理亦均表示無意見，原審乃依
    前揭刑事訴訟法規定，裁定本件進行簡式審判程序，核無不合。
二、右揭犯罪事實，業據被告甲○○於原審、本院審理中坦承不諱，而其於九十二年
    十一月二十一日凌晨二時三十分許為警查獲後採集其尿液送驗，確呈鴉片類、安
    非他命類陽性反應，有明生生物科技股份有限公司九十二年十二月十八日濫用藥
    物檢體檢驗報告乙紙附卷足稽（原審卷第三二頁），又一般施用毒品者，在七十
    二小時內可檢出，亦有憲兵司令部八十年三月二十五日（八○）鑑驗字第○九九
    九號函可佐。且有被告自承係其所有供施用之第一級毒品海洛因一包（淨重零點
    一公克）、第二級毒品安非他命一包（淨重零點二一公克）、供施用海洛因所用
    之注射針筒三支扣案可證，又前開海洛因一包經送法務部調查局鑑驗結果，確含
    第一級毒品海洛因成分，驗餘淨重為零點一公克，復有該局九十三年二月五日調
    科壹字第０六０００七七八二號鑑定通知書在卷可憑（原審卷第四二頁），足認
    被告自白與事實相符。再被告前因施用第一、二級毒品海洛因及安非他命案件，
    經臺灣雲林地方法院以八十八年度毒聲字第三四號裁定送觀察、勒戒後，認有繼
    續施用毒品之傾向，經該院以八十八年度毒聲字第一三三號裁定令入戒治處所施
    以強制戒治一年。其後於八十八年五月二十六日，經該院以八十八年度毒聲字第
    六三二號裁定停止戒治，所餘戒治期間付保護管束，復經該院以八十八年度毒聲
    字第八六九號裁定撤銷停止戒治，令入戒治處所施以強制戒治，嗣於八十九年五
    月二十二日戒治期滿，經臺灣雲林地方法院檢察署檢察官於八十九年八月二十八
    日，以八十九年度戒毒偵字第七六、一一三、一一四、一一五、一一六、一一七
    號、八十九年度毒偵字第八八五、一二九七號為不起訴處分確定；而其本件施用
    第一、二級毒品之犯行，經臺灣板橋地方法院依臺灣板橋地方法院檢察署檢察官
    聲請，於九十二年十一月二十一日以九十二年度毒聲字第三六四三號裁定令入戒
    治處所施以強制戒治一年等情，有上開臺灣雲林地方法不起訴處分書、臺灣板橋
    地方法院九十二年度毒聲字第三六四三號裁定、本院被告全國前案紀錄表在卷足
    憑，其於強制戒治執行完畢釋放後，五年內再犯本件施用第一、二級毒品之罪，
    事證明確，洵堪認定。
三、次按毒品危害防制條例業於九十二年七月九日修正公布並自公布後六個月即九十
    三年一月九日生效，其中關於該條例第十條第一、二項所規定施用第一、二級毒
    品罪刑部分，未經修正，被告犯罪後，關於前開施用第一、二級毒品犯行部分所
    應適用之法律，其裁判前之法律，並無較有利於行為人，應適用裁判時之法律。
四、又按海洛因、安非他命分別係毒品危害防制條例第二條第二項第一款、第二款所
    稱之第一級、第二級毒品，核被告所為，係犯上開條例第十條第一項之施用第一
    級毒品罪及同條第二項之施用第二級毒品罪。被告持有第一級毒品海洛因、第二
    級毒品安非他命之行為，均為其施用之高度行為所吸收，不另論罪。又被告先後
    多次施用海洛因與安非他命之犯行，均時間緊接，方法相同，所犯係構成要件相
    同之罪，顯係基於概括犯意反覆為之，為連續犯，應依刑法第五十六條之規定論
    以一罪，並加重其刑。而被告所犯施用第一級毒品罪及第二級毒品罪二罪間，犯
    意個別，行為互殊，應予分論併罰。
五、原審同此認定，因依刑事訴訟法第二百九十九條第一項前段，毒品危害防制條例
    第十條第一項、第二項、第十八條第一項前段，刑法第十一條前段、第五十六條
    、第三十八條第一項第二款、第三項、第五十一條第五款之規定，審酌被告素行
    非佳，有槍砲彈藥刀械管制條例、竊盜等前科，有本院被告全國前案紀錄表附卷
    為據，且前經觀察勒戒及強制戒治，仍未能戒除吸毒惡習，惟犯後深表悔悟，態
    度良好，兼衡其生活狀況、施用毒品之時間、手段、動機等一切情狀，就其所犯
    上開二罪，就被告甲○○連續施用第一級毒品，處有期徒刑柒月，連續施用第二
    級毒品，處有期徒刑肆月，並定其應執行有期徒刑十月。及以扣案之第一級毒品
    海洛因一包（驗餘淨重零點一公克）及第二級毒品安非他命一包（淨重零點二一
    公克），係查獲之毒品，不問屬於犯人與否，應依毒品危害防制條例第十八條第
    一項前段之規定，沒收銷燬之。另扣案之注射針筒三支，為被告所有供施用第一
    級毒品海洛因之物，業據被告於原審審理時供陳在卷（原審卷第四八頁），併依
    刑法第三十八條第一項第二款、第三項宣告沒收。經核認事用法，俱無不合，量
    刑亦稱妥適，應予維持。被告上訴意旨，指摘原審量刑過重，核無理由，應予駁
    回。
據上論斷，應依刑事訴訟法第三百六十八條，判決如主文。
本案經檢察官黃柏齡到庭執行職務。
中　　　華　　　民　　　國　　九十三　　年　　　六　　　月　　十一　　　日
                              臺灣高等法院刑事第六庭
                                  審判長法  官  陳  春  秋
                                        法  官  高  明  哲
                                        法  官  洪  英  花
右正本證明與原本無異。
施用第一級毒品部分如不服本判決應於收受送達後十日內向本院提出上訴書狀，其未
敘述上訴之理由者並得於提起上訴後十日內向本院補提理由書（均須按他造當事人之
人數附繕本）。
施用第二級毒品部分不得上訴
                                        書記官  陳  威  霖
中　　　華　　　民　　　國　　九十三　　年　　　六　　　月　　 十一 　　日
附錄本案論罪科刑法條全文：
毒品危害防制條例第十條
施用第一級毒品者，處六月以上五年以下有期徒刑。
施用第二級毒品者，處三年以下有期徒刑。
